【裁判字號】    90,訴,904
【裁判日期】    920409
【裁判案由】    確認債權存在
【裁判全文】
臺灣嘉義地方法院民事判決  九十年度訴字第九○四號
    原      告  甲○○○
    訴訟代理人  陳正芳律師
    複  代理人  林崑地律師
    被      告  乙○○
                丙○○
右當事人間確認債權存在事件，本院判決如左：
    主    文
確認被告乙○○與被告丙○○間有新台幣拾萬捌仟陸佰柒拾壹元之債權存在。
原告其餘之訴駁回。
訴訟費用由被告負擔百分之五十二，餘由原告負擔。
    事    實
甲、原告方面：
一、聲明：確認被告乙○○與被告丙○○間有新台幣（下同）六十五萬零一百七十四
    元之債權存在。
二、陳述：被告乙○○對原告負有工程款債務六十五萬零一百七十四元，前經原告聲
    請本院對被告乙○○為假扣押裁定（本院九十年度裁全字第一八二四號），嗣並
    經本院就被告乙○○對另一被告丙○○之工程款債權核發假扣押命令在案。詎被
    告丙○○竟向本院民事執行處聲明異議，然查被告乙○○與被告丙○○間確有工
    程款債權存在，爰依法訴請確認被告乙○○與被告丙○○間有六十五萬零一百七
    十四元之工程款債權存在。
三、對被告丙○○抗辯所為之陳述：被告丙○○固辯稱：「乙○○沒有完工部分有地
    板、門口、樓梯的土水部分、牆壁的磁磚沒有磨縫、門口沒有油漆、窗戶有漏水
    、浴室會積水、磨石子時噴到隔壁沒有處理、門口沒有舖設水泥、大門口的樓梯
    旁的牆壁沒有貼磁磚、全部的門還有門的玻璃沒有裝設、水塔未設白鐵梯。」，
    並提出估價單證明其自行修補計支出一百一十六萬一千六百四十六元云云，惟查
    ：
（一）、被告乙○○所承攬之工程係建築物，而被告丙○○所辯稱之上開各項均非建
        築物之重要部份，而係建築物完成後之瑕疵應修補之事項，且依嘉義縣水上
        鄉調解委員會九十年度民調字第三三九號調解書內容，乙○○在九十年八月
        二十六日以前將未完成部分完工，逾期未完工，被告丙○○始能收回自行興
        建，其顯不包含瑕疵修補甚明。
（二）、查被告乙○○於九十年八月二十六日前業將建築物全部工程完工，縱有被告
        丙○○所提出之上開各項瑕疵，亦僅屬工程瑕疵修補問題，而非工程未完工
        ，自無由其收回自行興建之問題。且依民法第四百九十三條第一項、第二項
        規定，被告丙○○應先定相當期限催告被告乙○○修補，苟被告乙○○逾期
        不修補，被告丙○○始得自行修補，並依民法第四百九十四條規定請求減少
        報酬，然本件被告丙○○並未履踐定相當期限催告被告乙○○修補瑕疵，其
        自不得自行修補，再將修補費用於工程款中扣除。
（三）、被告丙○○所提出之估價單，原告否認其真正，且既為估價單，而非收據，
        自不能證明其確有該筆支出。
四、證據：提出本院九十年度裁全字第一八四二號裁定、本院民事執行處九十年八月
    二十八日嘉院昭民九十執全字第一○一九號執行命令、本院民事執行處九十年十
    月十一日函、異議申請狀、戶籍謄本等為證，並聲請本院向嘉義市警察局第一分
    局調閱九十年八月二十六日受理各類案件紀錄表及工作紀錄簿，及請求本院訊問
    證人黃士能、李德欽、李佳美、羅玉柱及李櫻杞。
乙、被告丙○○方面：
一、聲明：原告之訴駁回。
二、陳述：
（一）、被告乙○○確有於八十九年六月九日與伊簽訂工程契約書，由被告乙○○承
        攬門牌號碼嘉義市○○街十六巷二三號邱金德住宅之新建工程，並約定被告
        乙○○應於九十年七月一日完工，工程總價為五百三十萬元，詎至九十一年
        七月一日被告乙○○仍未完工，伊即向嘉義縣水上鄉調解委員會聲請調解，
        未久，伊與被告乙○○於九十年八月十六日在嘉義縣水上鄉調解委員會達成
        調解，被告乙○○願於九十年八月二十六日前將未完成部分完工，否則由伊
        收回自行興建。
（二）、嗣九十年八月二十六日屆至，被告乙○○仍未完工，伊即延請羅玉柱前來裝
        設白鐵門及玻璃（羅玉柱裝設至九十年九月十日），計支出三十一萬七千二
        百二十九元，復於九十年九月十七日至二十日延請吳世源前來填補磁磚填縫
        、粉刷一樓外牆、三、四樓窗戶抓漏及黏貼屋前大理石碎片，計支出四萬二
        千元，又本件工程本應於九十年七月一日完工，惟遲至九十年九月二十日始
        完工，依被告乙○○與伊所簽訂之工程契約書第二十七條第一項約定，伊每
        日計得扣款五千三百元，因被告乙○○逾期計八十二日，故伊計得扣款四十
        三萬四千六百元。另依被告乙○○與伊所簽訂之工程契約書前言第四點約定
        ，本工程總價係包含管理費、雜支費、垃圾清除費、營造稅金、發票稅金（
        需開據〈應係『具』之誤〉發票）及外電費，因被告乙○○未開具發票，故
        伊自得扣除工程總價百分之五之營業稅金即二十六萬五千元。
（三）、查被告乙○○固尚有一百萬元尾款尚未領取，惟經扣除伊支付予羅玉柱之三
        十一萬七千二百二十九元，支付予吳世源之四萬二千元，與逾期扣款四十三
        萬四千六百元及工程總價百分之五之營業稅金二十六萬五千元，合計一百零
        五萬八千八百二十九元，故伊已毋須再支付工程款予被告乙○○，是原告請
        求確認被告乙○○與伊之間有六十五萬零一百七十四元之工程款債權存在，
        實難謂為有理由。
三、證據：提出照片、估價單、免用統一發票收據、工程契約書等為證，並聲請本院
    訊問證人吳世源。
乙、被告乙○○方面：
    被告乙○○未於言詞辯論期日到場，亦未提出準備書狀作何聲明或陳述。
丁、本院依職權調閱本院九十年度核字第五八五一號契約糾紛調解卷證，及訊問證人
    吳正宗即嘉義市警察局第一分局八掌派出所警員。
    理      由
一、本件被告乙○○未於言詞辯論期日到場，核無民事訴訟法第三百八十六條各款所
    列情形，爰依原告之聲請，由其一造辯論而為判決。
二、原告主張被告乙○○對其負有工程款債務，前經原告聲請對被告乙○○為假扣押
    裁定，嗣並經本院對被告丙○○核發假扣押命令在案，詎被告丙○○竟聲明異議
    ，爰依法訴請確認被告乙○○與被告丙○○間有六十五萬零一百七十四元之工程
    款債權存在等語。
三、被告丙○○則以經伊扣除支付予羅玉柱之三十一萬七千二百二十九元，支付予吳
    世源之四萬二千元，與逾期扣款四十三萬四千六百元及工程總價百分之五之營業
    稅金二十六萬五千元，合計一百零五萬八千八百二十九元，伊已毋須再支付工程
    款予被告乙○○，是原告訴請確認被告乙○○與伊之間有六十五萬零一百七十四
    元之工程款債權存在，實難謂為有理由等情詞資為辯解。
四、兩造不爭之事實：
（一）、被告乙○○與丙○○於八十九年六月九日簽訂工程契約書，由被告乙○○承
        攬門牌號碼嘉義市○○街十六巷二三號邱金德住宅之新建工程，並約定被告
        乙○○應於九十年七月一日完工，工程總價為五百三十萬元。
（二）、被告丙○○業支付工程款四百三十萬元予被告乙○○，另餘一百萬元尾款尚
        未支付。
（三）、被告乙○○有將上開新建工程中之大理石工程轉包予原告，且原告計得向被
        告乙○○請款六十五萬零一百七十四元。
（四）、被告乙○○與丙○○有於九十年八月十六日在嘉義縣水上鄉調解委員會達成
        調解，被告乙○○願於九十年八月二十六日前將未完成部分完工，否則由被
        告丙○○收回自行興建，又所謂收回自行興建即係指由被告丙○○自行找人
        完工，再從被告乙○○得請求之尾款中扣除。
（五）、被告乙○○與丙○○所締工程契約書第二十八條第一項約定，「由於乙方（
        按即指被告乙○○）未能按第四條規定期限內完工（即九十年七月一日），
        每過期一日須扣除工程總價千分之一（即五千三百元）。」。
（六）、被告丙○○得主張扣除自九十年七月一日起至九十年八月二十六日止該段期
        間（計五十七日）之逾期工程扣款三十萬二千一百元。
（七）、被告丙○○得主張扣除延請吳世源前來填補磁磚填縫、粉刷一樓外牆、三、
        四樓窗戶抓漏及黏貼屋前大理石碎片之費用計四萬二千元。
（八）、上述兩造不爭之事實，並有工程契約書、免用統一發票收據各乙紙為證，復
        據證人吳世源於本院九十二年一月十七日準備程序中結證稱，其係九十年九
        月十七日前去施作泥水工，施做至九十年九月二十日，施作之部分有建物內
        部一、二、三、四樓磁磚填縫，房屋一樓外牆粉刷，三、四樓窗戶抓漏，大
        概有三至四個窗戶，及屋前三、四坪庭院黏貼大理石碎片，且被告丙○○業
        於九十年九月二十日當日支付四萬二千元等語，是上開兩造不爭之事實，應
        堪信為真實。
五、本件之爭點及本院之判斷：
（一）、被告丙○○是否有支付三十一萬七千二百二十九元予證人羅玉柱？又被告丙
        ○○得否扣除該部分之支出？
(1)、證人羅玉柱於本院九十一年四月二日準備程序中結證稱，錢係被告丙○○支付的
    ，且係被告丙○○付錢後，其才前去把門裝好等語，復為原告於本院九十二年一
    月十七日準備程序中所不爭，足見，被告丙○○確有支付款項予證人羅玉柱無訛
    。
(2)、又據被告丙○○所提出之該三紙估價單，其估價施作之品名項目為門扇，開具日
    期復與系爭建物之興建日期相近（九十年九月十日），並蓋有證人羅玉柱之印文
    ，且證人羅玉柱亦確有前去系爭新建建物裝設門扇，復為原告所不爭，堪信，原
    告主張上開三紙估價單應非屬真正云云，尚無足採。
(3)、查被告丙○○計有支付三十一萬七千二百二十九元予證人羅玉柱，有估價單三紙
    附卷足參，且原告於本院九十二年一月十七日準備程序中亦陳稱，被告丙○○如
    有支付款項予證人羅玉柱，其亦同意扣除等語，是被告丙○○主張本件應扣除伊
    支付予證人羅玉柱之三十一萬七千二百二十九元，要難認為無據，應予准許。
（二）、被告丙○○主張扣除自九十年八月二十七日起迄九十年九月二十日止該二十
        五日之逾期工程扣款十三萬二千五百元是否為有理由：
(1)、查被告乙○○與丙○○所締工程契約書第二十八條第一項約定：「由於乙方（按
    即指被告乙○○）之責任未能按第四條規定期限內完工，每過期一日須扣除工程
    總價千分之一。」，足見，逾期完工如可歸責於被告乙○○時，被告丙○○固得
    主張逾期扣款，反之，逾期完工如非可歸責於被告乙○○之時，被告丙○○自不
    得主張逾期扣款。
(2)、證人李櫻杞於本院九十一年四月二日準備程序中結證稱，九十年八月二十六日下
    午一時許，其要前去修補系爭新建建物，惟因被告丙○○拒絕讓其等修補，故其
    無法入內修補等語。又證人黃正宗即嘉義市警察局第一分局八掌派出所員警於本
    院九十二年二月十七日準備程序中結證稱，當時有民眾報案，嗣巡邏員警到達現
    場，發現並未有打架之情，僅是工人與屋主有糾紛，當時工人表示是屋主不讓工
    人進去裝修，未久該批工人有到派出所，其即製作案件紀錄表，將當時情形紀錄
    下來等語。
(3)、另揆諸嘉義市警察局受理各類案件紀錄表處理情形欄所載：「經查係有批工人要
    進入該址進行裝璜，而屋主拒不給該批工人入內工作。（該屋屋主丙○○、該址
    包商乙○○．．．該批工人中有大理石謝麗淑、鋁門窗黃士能、油漆李櫻杞、水
    電林嘉興）．．．。」，足證，本件自九十年八月二十七日起之逾期完工，係因
    被告丙○○拒絕讓被告乙○○轉包之工人入內修補所致無訛。
(4)、查九十年八月二十六日下午一時許，被告乙○○轉包之工人既已至系爭新建建物
    現場準備修補，惟被告丙○○竟拒絕讓修補之工人入內修補，堪信，自九十年八
    月二十七日起迄九十年九月二十日止該段逾期完工之期間，應非可歸責於被告乙
    ○○，從而，參諸被告乙○○與丙○○所締工程契約書第二十八條第一項之約定
    ，被告丙○○主張扣除自九十年八月二十七日起迄九十年九月二十日止該二十五
    日之逾期工程扣款十三萬二千五百元，應難謂為有理。
（三）、被告丙○○主張扣除工程總價百分之五之營業稅金二十六萬五千元是否為有
        理由：
(1)、查被告乙○○與丙○○所締工程契約書前言第四點約定：「工程總價已包含管理
    費、垃圾清除費、營造稅金、發票稅金（需開據〈應係『具』之誤〉發票）及外
    電費。」，又被告乙○○尚未開具發票予被告丙○○，且被告丙○○亦無代為繳
    納稅金等事實，為兩造所不爭，自堪信為真實。
(2)、次查，工程款之支付與發票之開具間似難謂有對價關係，是被告丙○○主張因被
    告乙○○未開具發票，故伊得扣除工程總價百分之五之營業稅金二十六萬五千元
    ，應難謂為有理由。且縱認工程款之支付與發票之開具間具有對價關係，依民法
    第二百六十四條第一項之規定，被告丙○○固得拒絕自己之給付，然查，本件原
    告係訴請確認被告乙○○與被告丙○○間有工程款債權存在，而非請求被告丙○
    ○給付工程款，足徵，被告丙○○主張扣除工程總價百分之五之營業稅金二十六
    萬五千元，應難謂為有理由。
六、綜上所述，被告丙○○主張扣除伊支付予證人羅玉柱之三十一萬七千二百二十九
    元，與支付予證人吳世源之四萬二千元，及扣除自九十年七月一日起至九十年八
    月二十六日止該段期間（計五十七日）之逾期工程扣款三十萬二千一百元，為有
    理由。其主張扣除自九十年八月二十七日起迄九十年九月二十日止該二十五日之
    逾期工程扣款十三萬二千五百元，及工程總價百分之五之營業稅金二十六萬五千
    元，均難謂為有理由。查被告丙○○尚有一百萬元尾款尚未支付予被告乙○○，
    已如前述，是經核計扣除結果，被告乙○○對被告丙○○應尚有三十三萬八千六
    百七十一元之工程款債權存在（0000000－000000－00000－002100＝338671）。
七、從而，原告主張被告乙○○與被告丙○○間有三十三萬八千六百七十一元之債權
    存在為有理由，其逾此部分之主張為無理由，應予駁回。
八、本件事證已臻明確，兩造其餘主張或其餘攻擊防禦方法，核與本件判決結果不生
    影響，爰不一一論述，併此敘明。
五、據上論結，原告之訴為一部有理由，一部無理由，依民事訴訟法第三百八十五條
    第一項前段、第七十九條但書、第八十五條第一項前段，判決如主文。
中      華      民      國    九十二    年      四      月      九      日
~B臺灣嘉義地方法院民事第一庭
~B    法  官  曾文欣
~B    法  官  蔡廷宜
~B    法  官  林信旭
右為正本係照原本作成
如對本判決上訴須於判決送達後廿日內向本院提出上訴狀
中      華      民      國    九十二    年      四      月      九      日
~B    書記官  侯學義


司法院資訊處製作；財團法人民間司法改革基金會備份。
